【裁判字號】    97,簡,681
【裁判日期】    980122
【裁判案由】    保全業法
【裁判全文】
臺北高等行政法院簡易判決
                                       97年度簡字第681號
原      告  超越保全股份有限公司
代  表  人  甲○○（董事長）
訴訟代理人  丁○○副總經理）.
被      告  臺北縣政府
代  表  人  乙○○縣長）住同.
訴訟代理人  丙○○
上列當事人間因保全業法事件，原告不服內政部中華民國97年9
月8日台內訴字第0970105811號（案號：0000000000號）訴願決
定，提起行政訴訟。本院判決如下：
    主  文
原告之訴駁回。
訴訟費用由原告負擔。
    事實及理由
一程序說明：
  本件因屬不服行政機關所為罰鍰處分而涉訟，其標的之金額為
  新臺幣（下同）15萬元，係在20萬元以下，依行政訴訟法第22
  9條第1項第2款、第2項規定及司法院民國（下同）92年9月17
  日（92）院臺廳行一字第23681號令，應適用簡易程序，本院
  並依同法第233條第1項規定，不經言詞辯論，逕行裁判。
二事實概要：
  原告係保全業者，自96年12月31日起，僱用未依保全業法第10
  條規定檢附名冊送請被告審查合格之訴外人簡順中，派駐於坐
  落臺北縣淡水鎮○○街190號「摩天31」社區（下稱系爭社區
  ）執行保全業務，遲至97年1月10日始為送審，有違反保全業
  法第10條規定，依同法第16條第1項第3款規定，作成97年5月1
  日北府警刑字第0970050371號處分書處原告15萬元罰鍰（下稱
  原處分）。原告不服，提起訴願，經遭駁回，遂向本院提起本
  件行政訴訟。
三兩造聲明：
  (一)原告聲明：
    1.撤銷原處分及訴願決定。
    2.訴訟費用由被告負擔。
  (二)被告聲明：
    1.駁回原告之訴。
    2.訴訟費用由原告負擔。
四兩造爭點要領：
  (一)原告主張：
    行政法之立法要義是規勸為主，處分為輔。原告僱用之保全
    員，雖有延後送審情事發生，但非不送審查、經審查不合格
    而仍僱用或未送查核者。逾期送審核名單是否應有限期改善
    之規定或先行計點，若為累犯或計點缺失，再行依罰鍰處分
    ，而非即時處以罰鍰15萬元。故原告請求從輕處分或撤銷罰
    鍰15萬元，以提供業者有改善缺失之空間。
  (二)被告主張：
    1.保全業法係為健全保全業之發展，確保國民生命、財產之
      安全所訂定，保全業除涉及社會治安外更涉及人民權益，
      其所僱用之保全人員職司受保戶之安全，故該法第10條之
      1就保全人員之消極資格予以限制，並於第10條規定保全
      業應於僱用保全人員前，送請當地主管機關審查合格後僱
      用之，或限於必要時，得於先行僱用後立即報請當地主管
      機關查核，乃為維護社會治安及保障人民權益所必要。而
      保全業法施行細則第6條，則為主管機關為執行母法所必
      要而設，核與母法之立法意旨無違。
    2.原告自96年12月31日起，即僱用訴外人簡順中，並於97年
      1月1日至系爭社區擔任保全人員，卻遲至97年1月10日始
      送審查，此為原告所不爭。原告未說明有何先行僱用之必
      要，已與保全業法第10條之要件相違，又原告於僱用後，
      亦未立即檢附名冊報請查核，係遲至97年1月10日始送主
      管機關審查，顯已違反上開義務規定，該義務客觀上亦非
      不能達成，從而，原告違反作為義務具有過失要屬無疑，
      蓋前揭保全業法之規定旨在落實保全人員送審制度，保障
      民眾權益，若謂保全業者可任意延遲送審期間，則不僅喪
      失送審制度規範意義，亦與該法第1條「確保國民生命、
      財產安全」之立法本旨相悖。
    3.查違反保全業法事件裁罰基準表係內政部就違反保全業法
      之違規行為所訂頒，視違規情節客觀合理認定，以供主管
      機關作為裁罰處分之基準，避免因裁量處分之差異造成受
      處分人不公之情形，並未逾保全業法第16條之罰鍰範圍，
      被告處原告罰鍰15萬元，係合法且妥當。
五心證要領：
  (一)「為健全保全業之發展，確保國民生命、財產之安全，特制
    定本法；本法未規定者，依其他法律之規定。」、「本法所
    稱主管機關：在中央為內政部；在直轄市為直轄市政府；在
    縣(市)為縣(市)政府。」、「本法所稱保全業，係指依本法
    許可，並經依法設立經營保全業務之股份有限公司。」、「
    保全業應置保全人員，執行保全業務，並於僱用前檢附名冊
    ，送請當地主管機關審查合格後僱用之。必要時，得先行僱
    用之；但應立即報請當地主管機關查核。」、「有左列情形
    之一者，主管機關得處新臺幣十萬元以上五十萬元以下罰鍰
    ……三、違反第十條規定，對僱用之保全人員不送審查、經
    審查不合格而仍僱用或未送查核者。」、「依本法所處之罰
    鍰，由當地主管機關為之。前項罰鍰，經通知繳納，逾期不
    繳納者，移送法院強制執行。」保全業法第1條第2條第3條
    第10條第16條第1項第3款第21條定有明文。又依同法第22條
    規定：「本法施行細則，由中央主管機關定之。」內政部92
    年11月18日台內警字第09200061883號令修正發布同法施行
    細則第6條規定：「本法第十條所稱必要時，指保全業非先
    行僱用保全人員，即無法營運；保全業應於僱用後二日內，
    報請當地主管機關查核，當地主管機關並應於五日內核復。
    」係內政部主管機關依法律授權所訂定，為適用保全業法第
    10條規定而作補充性之解釋，無違於一般法律解釋方法，符
    合法律意旨；復內政部92年6月6日台內警字第0920078181號
    令頒「違反保全業法事件裁罰基準表」關於違反保全業法第
    16條第1項第3款，僱用保全人員未送審查者，違反本點規定
    僱用之保全人員人數1人者，處罰鍰15萬元，每增加1人，罰
    鍰酌加1萬元，至高不得逾越法定上限50萬元之規定，係內
    政部依據行政程序法第159條第2款規定為協助下級機關或屬
    官行使裁量權而訂頒之裁量基準，乃行政機關為行使法律所
    授與裁量權，在遵循法律授權目的及範圍之內，必須實踐具
    體個案正義，惟顧及法律適用的一致性，符合平等原則，訂
    定行政裁量準則作為下級機關行使裁量權之準據，能實踐具
    體個案之正義，且符合平等原則。是主管機關依據上述之施
    行細則與裁罰基準行政，符合依法行政之合法行政行為。
  (二)前開事實概要欄所述之事實，為兩造所不爭，且有原告公司
    基本資料查詢（明細）、原處分、訴外人簡順中人事資料卡
    、原告97年1月份勤務時數表、原告97年1月10日超保總管執
    字第097001號函文、臺北市政府警察局信義分局97年1月21
    日北市警信分刑字第09730156500號函文、原告執行副總經
    理呂鴻淵97年4月10日調查筆錄影本、內政部92年6月6日台
    內警字第0920078181號令頒違反保全業法事件裁罰基準表、
    系爭社區管理委員會與原告之委託合約書等影本在卷可稽，
    為可確認之事實。
  (三)本件原處分事實及理由欄：「貴公司（即原告）96年12月31
    日起僱用保全人員簡順中，延遲至97年1月10日始送審，違
    反保全業法第10條規定，爰依同法第16條第1項第3款規定：
    『有左列情事之一者，主管機關得處新臺幣十萬元以上五十
    萬元以下罰鍰：違反第十條規定，對僱用之保全人員不送審
    查、經審查不合格而仍僱用或未送查核者。』及內政部訂頒
    『違反保全業法事件裁罰基準表』規定，裁罰如主文。」而
    主文係原告違反保全業法第10條規定，依同法第16條第1項
    第3款規定，處罰鍰15萬元。
  (四)經核，原處分之認事用法，於法有據。雖原告起訴以：「行
    政法之立法要義是規勸為主，處分為輔。原告僱用之保全員
    ，雖有延後送審情事發生，但非不送審查、經審查不合格而
    仍僱用或未送查核者。逾期送審核名單是否應有限期改善之
    規定或先行計點，若為累犯或計點缺失，再行依罰鍰處分，
    而非即時處以罰鍰15萬元。故原告請求從輕處分或撤銷罰鍰
    15萬元，以提供業者有改善缺失之空間。」云云，主張被告
    應先輔導規勸等等先行程序，惟與法律規定有間，且原告為
    保全業，已如前述之保全業法第3條規定：「本法所稱保全
    業，係指依本法許可，並經依法設立經營保全業務之股份有
    限公司。」之特許營業，原告對於保全業法相關規定應是明
    知，自不容許在違章之後，主張被告在處罰之前應先進行輔
    導規勸之程序，原告此部分之主張，為卸責之詞，委無可採
    。又原告訴訟代理人另於本院主張96年12月31日僱用訴外人
    簡順中，因近元旦所以先行僱用，屬於保全業法第10條規定
    後段必要時之先行僱用等語，惟查該條後段規定「必要時，
    得先行僱用之；但應立即報請當地主管機關查核。」係「應
    立即報請當地主管機關查核」，但是原告遲至97年1月10日
    始為送審，與該規定不符，並且原告遲延送審原因，原告另
    名副總經理即訴外人呂鴻淵於97年4月10日台北縣政府警察
    局刑警大隊調查時之筆錄記載（見原處分卷24頁）：「因為
    當時摩天31社區的12名保全人員尚未到期，仍在陸續徵才中
    ，所以遲至97年1月10日才將簡順中之資料送審。」顯然原
    告訴訟代理人所稱之有必要情形不符，更與前述之內政部92
    年11月18日台內警字第09200061883號令修正發布同法施行
    細則第6條規定：「本法第十條所稱必要時，指保全業非先
    行僱用保全人員，即無法營運；保全業應於僱用後二日內，
    報請當地主管機關查核，當地主管機關並應於五日內核復。
    」法意不同，原告此部分之主張，亦無可採。
六綜上所述，原告所訴各節，均無可採，原處分所為罰鍰處分，
  並無違誤，訴願決定遞予維持，亦無不合，原告起訴請求撤銷
  原處分及訴願決定，為無理由，應予駁回。
七據上論結，本件原告之訴為無理由，依行政訴訟法第98條第1
  項前段、第233條第1項規定，判決如主文。
中    華    民    國    98    年     1    月   22     日
                  臺北高等行政法院第一庭
                                  法  官  王立杰
上為正本係照原本作成。
本件以訴訟事件所涉及之法律見解具有原則性者為限，始得於本
判決送達後20日內向本院提出上訴狀並表明上訴理由，如已於本
判決宣示後送達前提起上訴者，應於判決送達後20日內補具上訴
理由（均按他造人數附繕本），且經最高行政法院許可後方得上
訴。
中    華    民    國    98    年     1    月   22     日
                                  書記官  林玉卿


司法院資訊處製作；財團法人民間司法改革基金會備份。
